【裁判字號】    97,消債更,627
【裁判日期】    971027
【裁判案由】    更生事件
【裁判全文】
臺灣板橋地方法院民事裁定           97年度消債更字第627號
聲  請  人  甲○○原名：沈舜.
上列聲請人依消費者債務清理條例聲請更生事件，本院裁定如下
：
    主      文
債務人甲○○自中華民國九十七年十月二十七日下午四時起開始
更生程序。
    理      由
一、本件聲請人依消費者債務清理條例聲請更生，其陳述略以：
    聲請人所負之債務總額新臺幣（下同）1,754,552 元，別無
    其他財產，於消費者債務清理條例施行前，曾依照中華民國
    銀行公會會員辦理消費金融案件無擔保債務協商機制與最大
    債權機構永豐商業銀行成立協商，協商時確定之債務金額為
    180 萬元，因於民國95年6 月份協商，繳到96年5 月因任職
    北芳藥局因經營不善公司解善而停繳，到96年又到天外天公
    司上班，因1 個月只領16,000多元，扣除開支所剩有限，因
    此每月才還6,000 多元，一直到97年5 月因與天外天解約而
    非自願性失業，並提出與天外天公司解約書為證據；導致聲
    請人無法繼續履行與銀行協商之還款數額，而有不可歸責於
    己致履行顯有重大困難之情形，為此聲請裁定准予更生等語
    。
二、經查：
（一）聲請人於提出本件更生之聲請前，曾於95年7 月12日依金
      融主管機關協調成立之中華民國銀行公會會員辦理消費金
      融案件無擔保債務協商機制，與最大債權機構安信信用卡
      股份有限公司達成協商，此有聲請人所提出之通知書影本
      在卷可稽（見本院卷第16頁），則本件聲請人所提本件更
      生之聲請，自須符合消費者債務清理條例第151 條第1 項
      、第5 項、第6 項規定之「不可歸責於己之事由致履行顯
      有重大困難」要件，其聲請方屬適法。
（二）聲請人主張其因非自願性失業，使其收入遽減而有不可歸
      責於自己之事由而不能繼續履行前述與銀行所達成之協商
      內容等情。經本院通知聲請人所陳報之已知債權人表示意
      見結果，各債權金融機構分別以債務人自95年間與最大債
      權銀行成立協商，共分120 期償還，每月還款18,526元，
      於96年8 月8 日毀諾，該還款金額對於一般人並非無法負
      擔之金額，且債務人目前正值壯年，具工作及還款能力，
      債務人應無不可歸責於己之理由，其行為及動機顯欲以更
      生之聲請以逃避其債務，違背更生之本意；債務人選擇逕
      為毀諾而不依約履行又不與最大債權銀行溝通，債務人之
      誠信已有可疑，且依照債務人之帳單消費明細觀之，欠款
      內容多為預借現金分期付款及瘦身產品等非必要消費，顯
      見債務人有欲藉消費者債務清理條例之程序逃避還款義務
      之高度道德風險；當初協商之還款方案係分120 期、利率
      3.88% 、每期應繳18,526元，乃根據債務人協商時可處分
      收入減去生活必需支出後可運用餘款所定，經債務人認可
      無誤並出於自由意志作成協議，債務人當受此協議拘束，
      又債務人主張遭天外天公司解僱致非自願性失業，債務人
      自得依勞動基準法第17條規定領取資遣費及依離職前半年
      勞保平均投保薪資六成請領失業補助金，最長可達半年，
      這些補助費應可稍減債務人之負擔，而債務人陳明自97年
      1 月遭前公司解僱致無法履約，但其毀諾時間為96年8 月
      8 日，從毀諾至失業此段期間，債務人僅繳納零星款項，
      沒依協議清償債款，債務人欲藉失業行脫責之實，且債務
      人仍可向債權銀行申請一致性個別協商方案，債務人視聲
      請更生為唯一途徑，其藉更生程序圖債務免責之利明顯；
      又依照債務人96年7 月及8 月聯絡紀錄可知，債務人與他
      人合夥並因合夥糾紛以民事訴訟進行求償，是否為消費者
      債務清理條例第2 條規定之消費者應請詳查，依照債務人
      提出之95、96年度綜合所得稅所得清單均無自北芳藥局、
      天外天股份有限公司之所得資料，債務人以前述薪資收入
      與債權銀行達成協議，難令債權人認其自陳之收入情形為
      真實，債務人於債務人清冊中未列入其前任合夥人及訴訟
      求償金額，惟據債權人與債務人聯繫紀錄，債務人多次稱
      合夥人捲款逃逸並訴訟追償，另債務人有投保壽險及產險
      ，其保單性質及目前價值如何，未見說明，恐有隱匿日後
      據此得以受償金錢之意圖；故以債務人所提出更生之聲請
      ，不符消費者債務清理條例第151 條規定，請依同條例第
      8 條規定予以駁回各等語。
（三）本件聲請人提出其財產及收支狀況說明書，臚列其支出之
      項目及金額，惟其所述之與第三人天外天電視股份有限公
      司解除雙方間之勞務契約關係一節，有聲請人與第三人天
      外天電視股份有限公司2008年1 月28日解約書影本在卷可
      參（見本院卷第41頁），該事實乃係於其與最大債權金融
      機構成立協商後始發生之事實，聲請人主張其有不可歸責
      於己之事由而不能繼續履行前已與最大債權金融機構成立
      之協商條件一節，尚屬可採，其聲請應可認為已符合消費
      者債務清理條例第151 條第5 項、第6 項之規定。
三、按法院開始更生程序之裁定，應載明其年、月、日、時，並
    即時發生效力，消費者債務清理條例第45條第1 項定有明文
    。本件聲請人既不能清償其債務，其不能繼續履行協商內容
    ，而此事由非債務人主觀惡意不履行協議，實係客觀上確有
    不可歸責於債務人之事由，又其無擔保或無優先權之債務總
    額未逾1,200 萬元，復未經法院裁定開始清算程序或宣告破
    產，並據聲請人財產及收入狀況說明書、綜合所得稅各類所
    得資料清單、財產稅總歸戶財產查詢清單、債權人清冊、前
    置協商退件通知函等影本為證。此外，本件又查無債務人有
    消費者債務清理條例第6 條第3 項、第8 條或第46條各款所
    定駁回更生聲請之事由存在，則債務人聲請更生，應予准許
    ，爰裁定如主文。
中    華    民    國    97    年    10    月    27    日
                  民事第一庭  法  官  許瑞東
上為正本係照原本作成
本裁定不得抗告
本裁定已於中華民國97年10月27日下午4時公告
中    華    民    國    97    年    10    月    27    日
                              書記官  賴玉芬


司法院資訊處製作；財團法人民間司法改革基金會備份。
